台灣高等法院刑事判決　　　　　　　　　　　　　九十一年度上易字第一六五二號
　　上　訴　人
　　即　被　告　丙○○
　　選任辯護人　翁顯杰
右上訴人，因傷害案件，不服臺灣士林地方法院，九十年度易字第六一八號，中華民
國九十一年五月十六日第一審判決（起訴案號：台灣士林地方法院檢察署九十年偵字
第二二五七號），提起上訴，本院判決如左：
    主  文
上訴駁回。
    事  實
一、丙○○與乙○○係台北市○○區○○路二二０號同棟大樓上下樓層之鄰居，丙○○因懷疑其住處大門鑰匙孔遭快乾膠黏住，及鐵門上遭噴漆「王八蛋」字語係乙○○所為，於民國九十年一月二十八日（起訴書誤載為二十九日，經公訴檢察官
    於原審當庭更正）下午二時四十分許，在電梯中巧遇乙○○，遂基於傷害之犯意
    ，用手緊抓乙○○胸前之雨衣，質問上開毀損行為是否其所為，嗣電梯抵達一樓
    ，丙○○又以右手掐住乙○○頸部，再警告乙○○做壞事不要被伊抓到等語，隨
    後經乙○○掙脫，因而導致乙○○受到右頸部擦傷之傷害。
二、案經王文琪訴由台北市政府警察局北投分局報請臺灣士林地方法院檢察署檢察官
    偵查後聲請簡易判決處刑。
    理  由
一、訊據上訴人即被告丙○○矢口否認有抓住或掐住告訴人乙○○之行為，辯稱：伊
    右手有陳舊性尺橈骨脫臼痼疾，無法使力，若使力則難保不脫臼，伊不可能用右
    手傷害告訴人；再證人甲○○並未在電梯內，其所證與事實不符云云。經查：
  (一)右揭事實迭據告訴人於警訊、偵查中指訴及原審暨本院審理中證述甚明（詳見偵
    查卷第六頁、十七頁、十八頁、原審卷第二十五至二十九頁、本院卷第二十九頁
    、三十一頁），並於原審陳明：爭吵時間在電梯裡面不超過一分鐘，電梯下來一
    樓時間約有十分鐘左右；在電梯裡面，甲○○看伊與被告爭吵，她在電梯門開時
    就走了；在一樓時，另外應該還有一、二人看到，這一、二人都沒有停下來看；
    被告在電梯內抓住伊胸前之雨衣及內衣，伊覺得很不舒服，當時伊並沒有受傷；
    伊所受的傷是在一樓遭被告掐住時伊才受傷的（詳見原審卷第二十六頁、二十七
    頁、二十八頁）。再告訴人於九十年一月二十八日受傷後，即前往台北榮民總醫
    院急診，有台北榮民總醫院急診診斷證明書可稽，而實際上受傷之部位，係在告
    訴人正面頸部之右側，亦有台北榮民總醫院病歷上繪製之簡圖在卷可稽（見偵查
    卷第九頁、原審卷第五十二頁）。
  (二)證人甲○○於本院調查時證稱：伊也是住在五樓，伊與告訴人一起進入電梯，進
    電梯以後，被告就與告訴人發生爭吵，被告有去揪住告訴人前面的衣領，伊怕被
    打到，伊就後退不太敢看，出電梯以後伊就趕快走，出電梯以後他們二人仍有繼
    續爭執（詳見本院卷第三十頁）。
  (三)證人賴姿伶於原審證稱：伊當時要進來大樓，伊看到他們二人面對面不知道在講
    什麼，伊是在大樓進來靠近大門地方看到的，伊當時沒有看到被告有用手掐住告
    訴人，伊當時是要上樓去，伊走過去回頭看了一下就再走過去；當他們二人爭吵
    的聲音都是很大（詳見原審卷第三十一頁、三十二頁）。
  (四)證人丁○○於本院調查時證稱：當天伊是單獨一個人從四樓乘電梯下來，伊先往
    大門去，距離電梯門口約二十一、二步的距離，伊看到他們二人口頭上有爭執，
    但二個人沒有動手打架；伊是後下電梯，他們先下電梯，伊下電梯看到他們在靠
    近大門口那裡在爭執，伊往大門口走，所以有看到他們在爭執；伊下電梯到大門
    口出去，時間約十幾秒鍾（詳見本院卷第三十一頁、三十二頁）。
  (五)證人鄭衛堂即該大樓警衛於警訊時陳稱：「當時我祇聽見他們二人不知為何事發
    生爭吵聲音。因當時我座（坐）在值班台內，但無法看見他們發生爭吵情形，因
    我只負責大樓安全問題，不負責吵架問題」，此有台北市政府警察局北投分局訪
    問表可稽（詳見偵查卷第十頁）。
  (六)被告提出台北榮民總醫院診斷證明書證明其「右腕陳舊性尺橈骨脫臼」，然其在
    使力之下是否會脫臼，經原審函詢台北榮民總醫院則稱「根據病歷記載，病患丙○○於九十年五月十八日至本院骨科門診，此次門診僅做Ｘ光檢查，並未接受治
    療，檢查結果顯示，該病患係右手腕尺橈骨陳舊性脫臼。至於抓人衣領是否會造
    成舊傷復發？由於考慮使用力道之大小、方向，以及當時情況，故無法就此描述
    ，做學理上之判斷其可能性」，有該院九十年十一月二十六日九十北總行第一一
    八八八號函可參（見原審卷第四十六頁）。
  (七)綜上：依被告於偵審中之指訴，並參諸證人甲○○右揭於本院之證述：告訴人進
    電梯以後，被告就與告訴人發生爭吵，被告有去揪住告訴人前面的衣領乙情，足
    徵告訴人指訴與證人甲○○所證情節相符，是告訴人右揭指訴被告在電梯內抓住
    其胸前之雨衣及內衣乙情，堪信為真。再參酌右揭診斷證明書暨台北榮民總醫院
    病歷上所繪製之簡圖，告訴人右頸確有受到擦傷乙節，足徵告訴人右揭指訴被告
    在一樓掐其頸部乙情，亦堪信為真。蓋告訴人指述之內容，核與診斷證明書及簡
    圖所述之傷害情節相符，且衡情被告若未掐住告訴人之頸部，告訴人當不會受有
    右揭傷害。至證人賴姿伶，固於原審證稱其當時是要進來大樓，並沒有看到被告
    用手掐住告訴人等語，惟依證人賴姿伶證稱其是走過去看一下而已等語，是證人
    賴姿伶既非從頭到尾在現場目擊全部衝突經過，自難單以其未看到被告有掐人動
    作即否定告訴人之指訴。再證人丁○○右揭證稱：其下電梯有看到被告與告訴人
    在靠近大門口那裡在爭執，其看到被告與告訴人口頭上有爭執，但二個人沒有動
    手打架等語，然依證人丁○○證述其下電梯往大門口走，時間約十幾秒鍾等語，
    可見證人丁○○亦非從頭到尾在現場目擊全部衝突經過，亦難單以其未看到被告
    有掐人動作即否定告訴人之指訴。又依證人鄭衛堂所陳，其坐在值班台內並未去
    看被告與告訴人爭吵之情形，並非全程目擊兩人爭執之過程，與被告所辯鄭衛堂
    已證明伊並未掐住告訴人等語，尚屬有間。另被告所辯右腕痼疾，固提出台北榮
    民總醫院診斷證明書證明其「右腕陳舊性尺橈骨脫臼」，然其在使力之下是否會
    脫臼，經原審函詢台北榮民總醫院則稱「根據病歷記載，病患丙○○於九十年五
    月十八日至本院骨科門診，此次門診僅做Ｘ光檢查，並未接受治療，檢查結果顯
    示，該病患係右手腕尺橈骨陳舊性脫臼。至於抓人衣領是否會造成舊傷復發？由
    於考慮使用力道之大小、方向，以及當時情況，故無法就此描述，做學理上之判
    斷其可能性」，準此足見被告右手腕使力，在不同力道大小、方向，以及當時情
    況等條件下，是否會產生脫臼之情形，未可一概而論，被告辯稱其右手無法使力
    傷人，若使力難保不手臂脫臼等語，僅是被告之臆測，實無依據。且依被告於審
    理中所述，其右手可吊重二十斤（偵查中供稱二十公斤，詳見偵查卷第五十八頁
    反面、原審卷第七十八頁），而且可以正面抓東西，與告訴人指訴被告是以右手
    正面掐住其脖子，致其頸部正面右側受到擦傷等情，並無齟齬之處。是被告所辯
    ，不足採信。本件事證明確，被告之犯行堪以認定，自應依法論科。
二、核被告所為，係犯刑法第二百七十七條第一項之傷害罪。原審以被告罪證明確，
    適用上揭規定，並審酌被告之品行、犯罪之動機、目的、手段、被害人所受傷害
    程度輕微及被告犯罪後之態度等一切情狀，量處拘役二十日，並諭知易科罰金之
    折算標準，核無不當。被告上訴否認犯行，為無理由，應予駁回。
據上論結，應依刑事訴訟法第三百六十八條，判決如主文。
本案經檢察官呂光華到庭執行職務。
中      華      民      國      九十一      年    九      月    十      日
                            台灣高等法院刑事第二十四庭
                                  審判長法  官  陳  貽  男
                                        法  官  李  世  貴
                                        法  官  陳  憲  裕
右正本證明與原本無異。
不得上訴。
                                        書記官  劉  育  妃
中    華    民    國      九十一    年      九      月      十一        日
附錄：本案論罪科刑法條全文
刑法第二百七十七條第一項
傷害人之身體或健康者，處三年以下有期徒刑、拘役或一千元以下罰金。
